最高法院刑事判決　　　　　　一○○年度台上字第六七五七號
上　訴　人　台灣高等法院台南分院檢察署檢察官
上　訴　人　
即　被　告　王政傑
選任辯護人　劉意律師
上列上訴人等因被告違反毒品危害防制條例案件，不服台灣高等
法院台南分院中華民國一００年六月二十九日第二審判決（一０
０年度上訴字第一八四號，起訴案號：台灣嘉義地方法院檢察署
九十八年度偵字第七三一七、八八八三號），提起上訴，本院判
決如下：
    主  文
原判決關於其附表編號２、編號3.(2)、(3)、編號４所示販賣第一
級毒品部分均撤銷，發回台灣高等法院台南分院。
其他上訴駁回。
    理  由
壹、發回（原判決附表編號２、編號3.(2)、(3)、編號４）部分：
本件原判決維持第一審論處上訴人即被告王政傑如其附表（下稱
附表）編號２、編號3.(2)、(3)、編號４所示販賣第一級毒品五罪
刑之判決，駁回被告該部分在第二審之上訴，固非無見。
惟查：(一)證據之證明力雖由法院自由判斷，然證據本身如對於待
證事實不足供為證明之資料，而事實審法院仍採為判決基礎，其
自由判斷之職權行使，自與採證法則有違。本件原判決認定被告
有附表編號２所示販賣第一級毒品海洛因予證人黃榮宏未遂一次
之犯行。依理由之說明，係以黃榮宏偵、審中之證述及卷附相關
通訊監察譯文，並說明黃榮宏之證詞與通訊監察譯文內容相符可
互為佐證，自得執為認定被告該部分犯罪之依據（見原判決第十
一至十二頁三）。然被告否認此部分之販毒，黃榮宏偵查中證稱
：「與王政傑係朋友，沒有向他買海洛因」、「（經檢察官提示
通聯譯文）當時我按照約定到黃金海岸餐廳，但是他跟我說沒有
東西，就叫我跟他去台中拿，但我沒去」（見偵查卷第一八０、
一八一頁），於第一審審理中證稱：「那是我朋友叫我幫他買一
千元，結果我打電話找他，他叫我過去，過去的時候他說他身上
都沒有東西，他約我一起到台中……」、「他說他也只有在吸食
而已，他沒有東西」（見第一審卷第一六三頁）、「（法官問：
既然他身邊沒有，你為什麼會過去呢？）我想說他可能有吧，我
有聽人家在說他有在吃，我過去的時候他也是說他自己在吃而已
，他身上沒有東西，要約我一起去」等語（見第一審卷第一六五
頁）。如果均可採，二人似僅止於相約見面，當時被告身上並無
現成毒品可販售，僅因黃榮宏詢問而相約見面後擬再至他處取拿
，無從認定被告與黃榮宏通聯時已達成毒品交易合意。雖該通訊
監察譯文載有「Ｂ（證人黃榮宏）：我要找你，一張」一語（見
原判決第十二頁第九行），依其前後譯文之語意僅及黃榮宏單方
為數量之表達，無被告承諾之回話，似無可憑認意思業已合致。
原審未進一步究明，並調查其他必要之證據，單憑上揭黃榮宏偵
審之證言及相關通聯譯文，即認被告該部分已著手販賣毒品，殊
嫌速斷，自難昭折服。(二)證據之證明力，雖由法官評價，然心證
之形成，由來於經嚴格證明之證據資料之推理作用，通常有賴數
個互補性之證據始足形成確信心證，單憑一個證據則較難獲得正
確之心證。尤其具有對向性關係之單一證據，如毒品交易之買賣
雙方，買方或為獲邀減刑寬典，不免有作利己損人之不實供述之
虞。此種虛偽危險性較大之被告以外之人所為之陳述，為避免其
嫁禍他人，藉以發見實體之真實，除以具結、交互詰問、對質等
方法，以擔保其真實性外，自仍應認有補強證據以增強其陳述之
憑信性，始足為認定被告犯罪事實之依據。原判決認定被告有附
表編號3.(2)、(3)販賣海洛因予證人王韋勝既遂及有附表編號４販
賣第一級毒品海洛因予余元正既遂之犯行，依其理由之說明，係
以證人王韋勝、余元正偵審中證詞及卷附相關通訊監察譯文為其
論據，且說明通訊監察譯文內容與王韋勝、余元正之證詞相符，
可資為佐證，執為認定被告該二部分犯罪之依據（見原判決第十
二頁四(一)、(二)２、３及第十七至十八頁五(一)、(二)、(三)）。依原判
決理由欄所引用被告與王韋勝間民國九十八年六月十一日十五時
十四分四十四秒之通話，似僅相約見面而未及任何毒品交易對話
；至九十八年六月十二日二十二時四十分十八秒至同日二十三時
十七分三十二秒之通話固有言及：「B：我人在痛苦喔。A：東西
有啦。」一語，亦顯示王韋勝表示痛苦，被告表示有東西，並約
見面，未及為毒品交易之對話；再被告與余元正於九十八年五月
二十七日十八時廿七分二十一秒至同日十八時三十八分一秒間、
於九十八年六月十日十二時二十分二十三秒至同日十二時五十一
分五十二秒之通訊監察譯文，均僅為見面目的之對話，未一語涉
及相關毒品交易。各該監聽譯文與原判決所認定各該犯罪事實似
均乏關聯性，可否以之為補強證據，非無研求餘地。被告就此二
部分既均否認犯行，則證人王韋勝、余元正此部分不利於上訴人
之陳述是否實情，非全無疑義，案關重典，自應調查其他必要證
據，以符判斷之確信。被告上訴意旨就此部分指摘原判決不當，
非全無理由，應認有撤銷發回更審之原因。原判決不另為無罪諭
知部分（見原判決第二十四頁肆），因檢察官認與上開撤銷發回
部分有接續犯裁判上一罪關係，基於審判上不可分關係，一併發
回，檢察官此部分上訴意旨指摘應另為無罪諭知尚無可採。另其
中「公訴意旨：被告於九十七年三月至五月止無償轉讓海洛因予
陳守義、陳建龍多次」，既經原審審理結果認為轉讓海洛因犯行
犯罪全部不能證明，此部分與原判決變更起訴法條論處被告轉讓
第一級毒品予王鈺翔部分，即無裁判上一罪關係，原判決就此部
分未另於主文為無罪諭知，有已受請求事項未予判決之違法，案
經發回，更審時應注意及之，附此敘明。
貳、駁回（附表編號１、編號3.(1)及(4)、編號５）部分：
按刑事訴訟法第三百七十七條規定，上訴於第三審法院，非以判
決違背法令為理由，不得為之。是提起第三審上訴，應以原判決
違背法令為理由，係屬法定要件。如果上訴理由書狀並未依據卷
內訴訟資料，具體指摘原判決不適用何種法則或如何適用不當，
或所指摘原判決違法情事，顯與法律規定得為第三審上訴理由之
違法情形，不相適合時，均應認其上訴為不合法律上之程式，予
以駁回。本件原判決維持第一審論處被告附表編號1.(1)、(3)、(4)
、編號3.(1)、(4)、編號５販賣第一級毒品（均累犯）六罪刑（均
處有期徒刑）及變更檢察官起訴法條改論處被告附表編號1.(2)轉
讓第一級毒品（累犯）罪刑之判決，駁回被告該部分在第二審之
上訴。已詳敘所憑之證據及其認定之理由，對於被告稱未販賣、
轉讓海洛因之所辯，為不足採，亦依調查所得證據詳予指駁。被
告上訴意旨略以：(一)證人王鈺翔、陳建龍之警詢、偵訊筆錄雖無
違法，但其等於法院審理時之證詞與警偵訊供述不符，且通訊監
聽譯文為被告與王鈺翔相約見面之事，未及有關約定買賣毒品及
其交易之數量、價錢，其警、偵訊筆錄應無特別可信。(二)證人王
韋勝與被告間相關通聯譯文內容僅相約見面，未及毒品交易談話
，自不足為王韋勝證詞之佐證云云。惟證據之取捨及事實之認定
，為事實審法院之職權，苟其判斷無違經驗法則或論理法則，即
不能任意指為違法。原判決敘明依有證據能力之王鈺翔警詢及偵
查證詞、王韋勝偵查及第一審證詞、陳建龍偵查、第一審證詞，
參互與相關通訊監察譯文勾稽比對及其他證據調查結果，綜合判
斷，認定被告確有該部分之販賣及轉讓第一級毒品犯行，已詳敘
其取捨證據及認定事實之心證理由，所為論斷尚與經驗法則及論
理法則無違，自不能任意指為違法。被告此部分上訴意旨，對於
原判決究竟如何違背法令，未依據卷內資料為具體之指摘，僅執
陳詞，為否認犯罪之事實爭辯，對原審採證認事之職權行使，任
意爭執，難謂符合首揭法定上訴要件，此部分之上訴不合法律上
程式，應予駁回。
據上論結，應依刑事訴訟法第三百九十五條前段、第三百九十七
條、第四百零一條，判決如主文。
中    華    民    國  一○○  年   十二   月    一    日
                      最高法院刑事第七庭
                          審判長法官  石  木  欽  
                                法官  洪  佳  濱  
                                法官  段  景  榕  
                                法官  周  煙  平  
                                法官  洪  兆  隆  
本件正本證明與原本無異
                                      書  記  官  
中    華    民    國  一○○  年   十二   月    六    日
                                                      K